臺灣臺北地方法院民事判決　　　　　　95年度簡上字第381號
上　訴　人　丁○○即喬瑋通訊行
被上訴人　　震旦行股份有限公司
法定代理人　丙○○
訴訟代理人　乙○○
上列當事人間請求給付貨款事件，上訴人對於中華民國95年4月
20日本院臺北簡易庭95年度北簡字第5533號第1審判決提起上訴
，本院於中華民國96年3月27日言詞辯論終結，判決如下：
    主  文
上訴駁回。
第二審訴訟費用由上訴人負擔。
    事  實
一被上訴人起訴主張：
  (一)上訴人於民國92年3月間，簽立付款同意書予被上訴人，同
    意擔任被上訴人之經銷商，依約定條件向被上訴人購買商品
    並給付貨款。上訴人於93年11、12月間陸續向被上訴人購買
    通訊商品，貨款共計新台幣（下同）187,399元，依約上訴
    人應於94年1月31日前給付，但上訴人僅為部分給付，尚欠
    164,900元未清償。爰請求上訴人如數給付貨款及自94年2月
    1 日起至清償日止按年利率5％計算之利息。
  (二)對上訴人答辯之陳述：
    (1)上訴人所提93年11月30日對帳單，係被上訴人通知上訴人
      截至93年11月30日止應付帳款，並非表示上訴人已清償，
      應俟上訴人清償後，次月之對帳單方不再顯示該筆帳款。
      比較93年11月30日與93年12月31日對帳單，可知93年11月
      30日對帳單前3筆已清償，故93年12月31日對帳單不再顯
      示；而93年11月30日對帳單第4筆僅部分清償，第5至7筆
      全未清償，故於93年12月31日對帳單中繼續顯示，並增列
      2筆12月之帳款。
    (2)上訴人於93年12月15日以上海商業儲蓄銀行匯出匯款申請
      單（以下簡稱系爭匯款單）匯款249,000元，並非本件請
      求之貨款：
      本件貨款164,900元約定之付款日均在93年12月25日以
        後，上訴人匯款金額較本件貨款為多，亦較93年11月30
        日對帳單所列帳款246,099元為多，其匯款日又早於約
        定日期，顯不合理，故上訴人匯款所給付者並非本件貨
        款。
      實則，上訴人於93年12月間欲向被上訴人購貨，然因被
        上訴人核給上訴人之授信額度已無餘額，故被上訴人之
        營業人員乃與上訴人及訴外人儀祥通訊股份有限公司（
        以下簡稱儀祥公司）協商使用儀祥公司之名義及授信額
        度，並由上訴人以現金給付貨款。被上訴人於93年12月
        13日將儀祥公司名義之訂單送簽主管核准折讓後，開立
        行動電話i2300型30台之出貨單及統一發票，發票金額
        合計269,999元，因每台折讓700元，合計折讓21,000元
        ，故實際銷售金額合計248,999元（因被上訴人之商品
        單價定價至小數點以下，而資訊系統計算總價時則僅至
        小數點，故有誤差1元情形）。被上訴人於93年12月13
        日先將貨品運送至台南分公司，上訴人於93年12月15日
        匯款249,000元予被上訴人後，被上訴人再交貨至上訴
        人處所。
      儀祥公司出貨單與統一發票，均係被上訴人之資訊系統
        依所列印之標準化單據，無法任意更改，故其內容為系
        統設定之儀祥公司資料，而非上訴人之資料，付款條件
        亦為系統設定之月結35天。但上開出貨單非向儀祥公司
        出貨，實際買受人係上訴人，且係額度外出貨，故被上
        訴人之營業人員要求上訴人以現金支付，其後方交貨予
        上訴人。雖因疏忽未由上訴人簽收，但證人莊晴姿於原
        審證稱有與上訴人及儀祥公司協商使用額度及現金付款
        ，證人吳鴻國亦證稱有將貨品送交上訴人。上訴人僅以
        證人與被上訴人有僱傭關係而主張其證言不足採信，顯
        無理由；何況，證人吳國鴻作證時已離職，當時已非被
        上訴人之員工。
      儀祥公司於93年12月間向被上訴人數次購貨，當月共折
        讓26,500元，並於94年1月5日開立折讓證明單予被上訴
        人，該折讓證明單即包含上開行動電話i2300型30台之
        折讓21,000元，被上訴人已於94年1月24日製作傳票沖
        抵應收帳款。
      綜上所述，被上訴人主張上訴人之使用儀祥公司名義出
        貨而扣除折讓後之實際銷售金額，與上訴人之匯款金額
        相符，足證上訴人之匯款金額並非支付本件貨款。
二上訴人答辯稱：
  (一)被上訴人主張上訴人尚有貨款未給付，請求上訴人給付貨款
    ，理應就上訴人積欠貨款之事實負舉證責任。被上訴人所提
    證據，不足以證明上訴人尚有欠款，何況上訴人已提出清償
    貨款之匯款資料。
  (二)上訴人於93年12月15日匯款249,000元予被上訴人，即為清
    償本件貨款：
    (1)被上訴人所提93年12月31日對帳單，所列款項有多筆重複
      請款。比對該對帳單與93年11月30日對帳單，可知93年12
      月31日對帳單所載前4筆出貨，與93年11月30日對帳單所
      載後4筆出貨相同，係重複請款。
    (2)依93年11月30日對帳單所載，上訴人於93年12月31日前應
      給付之貨款為246, 099元，上訴人遂於93年12月15日匯款
      249,000元予被上訴人，而全數清償。
  (三)上訴人並未以儀祥公司名義向被上訴人訂貨：
    (1)上訴人與儀祥公司素無往來，系爭出貨單又無上訴人簽名
      ，送貨地址亦非上訴人之門市，而係儀祥公司之地址，故
      該批貨物顯非上訴人所訂。
    (2)系爭出貨單與發票記載出貨日期為93年12月13日，付款條
      件為月結35天，上訴人不可能於93年12月15日給付貨款。
    (3)若上訴人確係為使用儀祥公司之信用額度而以儀祥公司名
      義向被上訴人訂貨，則此批貨款應由儀祥公司先向被上訴
      人給付，再由上訴人返還與儀祥公司，方為合理。豈可能
      由上訴人直接給付貨款予被上訴人。
    (4)證人莊晴姿、吳國鴻與被上訴人有僱傭關係，且其證言與
      客觀證據矛盾，不足採信。
三原判決命上訴人應給付被上訴人164,900元，及自94年2月1日
  起至清償日止按年利率5％計算之利息。上訴人不服，提起上
  訴，聲明：(一)原判決廢棄，(二)被上訴人在第1審之訴駁回。被
  上訴人聲明請求駁回上訴。
四本院之判斷
  (一)按當事人主張有利於己之事實者，就其事實有舉證之責任，
    民事訴訟法第277條前段定有明文。被上訴人主張：上訴人
    於93年11月及12月間向被上訴人購買通訊商品，貨款總計
    187,399元，應於94年1月31日前給付等情，業據提出付款同
    意書、帳款明細表、出貨單、統一發票為證，並為上訴人所
    不爭執，堪信為真實。被上訴人辯稱上開貨款已全數清償，
    自應就此有利於己之事實負舉證責任。
  (二)上訴人於93年12月15日匯款249,000元予被上訴人，應係清
    償以儀祥公司名義訂貨之貨款，而非本件貨款：
    上訴人雖辯稱：其已於93年12月15日匯款249,000元予被上
    訴人而全數清償等語，並提出系爭匯款單為證，然查：
    (1)依系爭匯款單所載，上訴人於93年12月15日匯予被上訴人
      之金額為249,000元，超出93年11月及12月之貨款總額
      187,399元，亦超出93年11月30日對帳單所列帳款總額
      246,099元，實不符商業交易慣例。故尚難依系爭匯款單
      遽認上訴人已清償93年11月30日對帳單所列帳款246,099
      元或93年12月31日對帳單貨款總額187,399元（含本件請
      求之未償餘額164,900元）。
    (2)證人莊晴姿、吳國鴻與甲○○就93年12月13日出貨單所證
      情節相符：
      證人即被上訴人之營業助理莊晴姿於原審95年4月13日
        言詞辯論期日結證稱：系爭匯款單之金額係其經手之業
        務，因上訴人已無信用額度，故商議使用儀祥公司之名
        義及信用額度，上訴人向被上訴人訂購30支行動電話，
        折讓後貨款共計249,000元，我們在上訴人匯款前一日
        出貨至分公司，待上訴人匯款後，我們即送貨等語（參
        見原審卷第20至22頁）。
      證人即曾任被上訴人業務專員之吳國鴻亦結證稱：其已
        將上開30支行動電話送至台南市○○路即上訴人之通訊
        行，由其店員小姐簽收，上訴人亦在場點交等語（參見
        原審卷第22至23頁），所證核與莊晴姿證述情節相符。
      證人即儀祥公司法定代理人甲○○於本院95年11月15日
        準備程序中結證稱：因上訴人沒有額度，儀祥公司有額
        度，我將額度借給震旦行的業務員莊晴姿小姐，該批貨
        並未送到儀祥公司，發票是開給儀祥公司申報，儀祥公
        司則開折讓證明單給被上訴人，我沒有過問貨要出給誰
        等語，所證亦與莊晴姿、吳國鴻證述情節相符。
    (3)證人莊晴姿、吳國鴻與甲○○之證言，核與被上訴人所提
      93年12月13日訂貨單、出貨單、94年1月5日折讓證明單、
      94年1月24日彙總傳票及93年出貨收款明細表所載訂貨、
      出貨、發票金額、折讓金額相符，自堪信為真實。上訴人
      徒言：證人莊晴姿、吳國鴻與被上訴人有僱傭關係，其證
      言與客觀證據矛盾等語，並不足採。
    (4)綜上，上訴人於93年12月15日匯款249,000元予被上訴人
      ，應係清償以儀祥公司名義訂貨之貨款，而非本件貨款。
      上訴人辯稱本件貨款已清償，不足採信。
  (三)至於上訴人辯稱：93年12月31日對帳單中有4筆重複請款等
    語，惟該對帳單既係被上訴人請款之通知，則若上訴人未全
    部清償93年11月30日對帳單之帳款，次月即93年12月31日對
    帳單就未清償部分再次列帳通知，難認違常。故被上訴人陳
    稱：93年11月30日對帳單之應付帳款，須俟上訴人清償後，
    次月之對帳單方不再顯示等語，並非無據。被上訴人既未舉
    證證明93年11月30日對帳單之帳款已全部清償，其主張被上
    訴人93年12月31日對帳單重複請款，難認可採。
五綜上所述，被上訴人依買賣契約之法律關係，請求上訴人給付
  貨款164,900元及自貨款到期日翌日即94年2月1日起至清償日
  止按年利率5％計算之法定遲延利息，為有理由。原審判命上
  訴人如數給付，並為假執行之宣告，核無違誤，上訴意旨指摘
  原判決不當，求予廢棄，為無理由，其上訴應予駁回。
六本件事證業已明確，兩造其餘攻擊、防禦方法及其他事證與主
  張，核對本件判斷不生影響，爰不一一論述，併此敘明。
七據上論結，本件上訴為無理由，依民事訴訟法第436條之1第3
  項、第449 條第1 項、第78條，判決如主文。
中　　華　　民　　國　　96　　年　　4　　月　　 17　　日
                  民事第四庭  審判長法  官  林麗玲
                                    法  官  陳文正
                                    法  官  林玲玉
以上正本係照原本作成。
本判決不得上訴。
中　　華　　民　　國　　96　　年　　4　　月　　 17　　日
                                    書記官  江虹儀
